【裁判字號】    92,台上,7058
【裁判日期】    921218
【裁判案由】    違反槍砲彈藥刀械管制條例
【裁判全文】
最高法院刑事判決                              九十二年度台上字第七０五八號
    上  訴  人  甲○○
                        （另案在台灣台北監獄台北分監執行中）
右上訴人因違反槍砲彈藥刀械管制條例案件，不服台灣高等法院中華民國九十二年九
月三十日第二審判決（九十二年度上訴字第二八三一號，起訴案號：台灣板橋地方法
院檢察署九十一年度偵字第一０五七五號），提起上訴，本院判決如左：
    主  文
原判決撤銷，發回台灣高等法院。
    理  由
本件原判決認定上訴人甲○○明知未經許可，不得持有其他可發射金屬或子彈具有殺
傷力之槍枝，竟自民國九十年間某日起，無故持有具有殺傷力仿ＢＥＲＥＴＴＡ廠半
自動手槍製造之金屬玩具手槍，換裝土造金屬槍管改造而成之改造手槍乙枝（槍枝管
制編號：0000000000號）。嗣其友人羅辰緯因故與王榮基發生糾紛，夥同
羅辰緯、洪孝承及許傑閔等共四人，意圖報復而共同基於犯意聯絡，於九十年九月十
八日晚上九時三十分許，至王榮基位於台北縣五股鄉○○路八十八號住處，由上訴人
持上開改造之手槍，並以該槍柄擊打王榮基頭部，羅辰緯則徒手毆打王榮基背部，另
洪孝承及許傑閔則站在旁邊助勢，致使王榮基受有頭部撕裂傷之傷害（傷害部分業經
王榮基撤回告訴）。羅辰緯隨後依上訴人之指示，將前開手槍藏置在五股鄉「水碓公
園」公共廁所旁之石縫內，羅辰緯為警查獲後於九十年九月二十四日凌晨四時許，帶
同警方至上揭地點起獲上開槍彈等情。因而撤銷第一審關於上訴人違反槍砲彈藥刀械
管制條例部分之判決，改判論處上訴人共同未經許可，持有可發射子彈具有殺傷力之
改造手槍（累犯）罪刑，固非無見。
惟查：(一)、被告之自白，須非出於強暴、脅迫、利誘、詐欺、疲勞訊問、違法羈押或
其他不正之方法，且與事實相符者，始得為證據。如果被告之自白，係出於不正之方
法，並非自由陳述，則其取得自白之程序，已非適法，不問自白內容是否確與事實相
符，因其非係適法之證據，即不能採為判決基礎，故審理事實之法院，遇有被告對於
自白提出係出於不正方法取得之抗辯時，應先於其他事實而為調查。原判決認定上訴
人有前揭犯行，係依憑上訴人於警訊中之自白（原判決第三頁第四至七行），為其主
要論據之一。然上訴人否認警訊筆錄所載內容係屬事實，於偵查中辯稱：警訊筆錄是
警察寫的（九十一年度偵字第一０五七五號卷第五十頁）；於第一審辯稱：是警察叫
伊承認的（第一審卷第四十六頁）；於原審辯稱：警訊筆錄是警察硬要伊承認的（原
審卷第四十七頁）等情。原審就上訴人所辯上情是否屬實未予調查，復未說明上訴人
所辯上情何以不足採信之理由，即遽依上訴人於警訊中自白各情，為不利上訴人認定
之主要證據之一。其查證未盡且理由欠備，遽行判決，尚有未合。(二)、有罪之判決書
，對被告有利之證據不採納者，應說明其理由，為刑事訴訟法第三百十條第二款所明
定。故有罪判決書對於被告有利之證據，如不加採納，必須說明其不予採納之理由，
否則即難謂無判決不備理由之違誤。是事實審法院應於審判期日就被告否認犯罪所為
有利之辯解事項與證據，予以調查，而於有罪判決理由內詳加論列，否則率行判決，
即屬於法有違。原判決認定上訴人就前揭犯行，與洪孝承、許傑閔等人間，互有犯意
聯絡及行為分擔，為共同正犯等情，為上訴人所否認。而洪孝承供稱：當天伊並未看
見槍枝（九十一年度偵字第一０五七五號卷第二十二頁）；許傑閔供稱：伊不知有人
持槍之事（九十一年度偵字第一０五七五號卷第二十四頁、第七十七頁背面、第一審
卷第一五七頁）等情，是否屬實？苟洪孝承、許傑閔上開供稱各情屬實，其何以不能
為有利上訴人之認定。原判決就上情未詳予調查釐清，復未說明洪孝承、許傑閔所供
上開各情，何以不能為有利上訴人認定之理由，其查證未盡且理由欠備，遽行判決，
有欠允當。上訴意旨指摘原判決不當，尚非全無理由，應認有撤銷發回更審之原因。
據上論結，應依刑事訴訟法第三百九十七條、第四百零一條，判決如主文。
中      華      民      國    九十二    年     十二     月     十八     日
                              最高法院刑事第三庭
                                  審判長法官  董  明  霈
                                        法官  林  茂  雄
                                        法官  張  祺  祥
                                        法官  石  木  欽
                                        法官  郭  毓  洲
      右正本證明與原本無異
                                              書  記  官
中      華      民      國    九十二    年     十二     月    二十六    日
                                                                        Ｌ


司法院資訊處製作；財團法人民間司法改革基金會備份。
